【裁判字號】    95,訴,931
【裁判日期】    951005
【裁判案由】    毒品危害防制條例
【裁判全文】
臺灣板橋地方法院刑事判決               95年度訴字第931號
公  訴  人  臺灣板橋地方法院檢察署檢察官
被      告  甲○○
                    （現於臺灣臺北監獄臺北分監執行中）
上列被告因違反毒品危害防制條例案件，經檢察官提起公訴（95
年度毒偵字第1896、1913號）及移送併辦（臺灣板橋地方法院檢
察署95年度毒偵字第2641號），因被告於本院準備程序中為有罪
之陳述，本院告知被告簡式審判程序之旨，並聽取當事人之意見
後，經合議庭裁定改以簡式審判程序審理，判決如下：
    主  文
甲○○連續施用第一級毒品，累犯，處有期徒刑壹年月，扣案
如附表編號一（1） 、編號二（1） 、編號三（1） 所示海洛因
共玖包其內之第一級毒品海洛因（合計淨重貳拾壹點陸公克）
均沒收銷燬之，扣案如附表編號一（1） 、編號二（1） 所示海
洛因共肆包之外包裝及編號三（1） 所示海洛因伍包中之貳包外
包裝均沒收，扣案如附表編號一（2） 、編號二（2） 、編號三
（2） 所示之甲基安非他命共捌包，其內之第二級毒品甲基安非
他命（合計淨重陸拾點陸玖捌玖公克）均沒收銷燬之，扣案如
附表編號一（2） 、編號二（2） 所示甲基安非他命共伍包之外
包裝及編號三（2） 所示甲基安非他命包中之壹包外包裝均沒
收，扣案如附表編號二（3） 所示之安非他命吸食器壹組（其內
之第二級毒品甲基安非他命量微無法析離秤重）沒收銷燬之，扣
案如附表編號一（3） 所示藥鏟貳支、電子磅秤壹台、編號三（
3） 所示之黑色電子磅秤壹台均沒收。
    事  實
一、甲○○前因施用毒品案件，經本院以八十九年度毒聲字第二
    一號裁定送觀察、勒戒後認無繼續施用毒品之傾向，經臺灣
    板橋地方法院檢察署檢察官以八十九年度毒偵字第二○四號
    為不起訴處分確定，復因施用毒品經本院以八十九年度毒聲
    字第二二五六號裁定送觀察、勒戒後，認無繼續施用毒品傾
    向，經同署以八十九年度毒偵字第五九六號為不起訴處分確
    定，嗣再因施用毒品案件，經本院以八十九年度毒聲字第三
    九六六號裁定送強制戒治一年，於民國九十年五月二十八日
    停止戒治付保護管束，至九十年六月二十四日保護管束期滿
    未經撤銷，視為強制戒治期滿，並經同署檢察官提起公訴，
    再經本院於八十九年十二月四日以八十九年度易字第三四四
    ○號刑事判決判處有期徒刑六月，如易科罰金以銀元三百元
    折算一日確定，另因違反毒品危害防制條例案件，經本院於
    九十年二月二十七日判處有期徒刑五月，如易科罰金以銀元
    三百元折算一日確定，上開二罪並經本院定其應執行刑為有
    期徒刑十月，嗣於九十一年三月二十七日執行完畢。詎甲○
    ○猶不知悔改，竟又基於同時施用第一級毒品海洛因、第二
    級毒品甲基安非他命之概括犯意，於上開強制戒治期滿後之
    五年內，即自九十四年十一月四日（即本院九十四年度訴字
    第一二九○號刑事判決宣示日）後之某日起，至九十五年三
    月二十九日下午五時許止，在臺北縣板橋市○○路○段九十
    一號十一樓、臺北縣新莊市○○路三百六十號之八，十四樓
    等住處，及臺北縣土城市○○路等處，以二、三日施用一次
    之頻率，將海洛因與甲基安非他命混合置於玻璃球燒烤之施
    用方式，連續施用第一級毒品海洛因與第二級毒品甲基安非
    他命多次。嗣分別於如附表所示時、地為警查獲，並先後扣
    得如附表所示之物，復經採集其尿液送驗而查獲上情。
二、案經板橋憲兵隊及臺北縣政府警察局新莊分局報告臺灣板橋
    地方法院檢察署檢察官偵查起訴，暨臺北縣政府警察局新店
    分局報告臺灣板橋地方法院檢察署檢察官移送併案辦理，因
    甲○○於本院準備程序中為有罪之陳述，經本院合議庭裁定
    以簡式審判程序審理。
    理  由
一、訊據被告甲○○對於前揭犯罪事實均坦承不諱，經查：
（一）被告經警採尿先後送憲兵司令部刑事鑑識中心、台灣檢驗
      科技股份有限公司以酵素免疫分析法篩檢、氣相層析質譜
      儀分析法確認，檢驗結果認該尿液中均呈嗎啡及甲基安非
      他命陽性反應，此有憲兵司令部刑事鑑識中心九十五年二
      月二十四日（九五）安鑑字第○○二九五號鑑驗通知書（
      九十五年度毒偵字第一九一三號偵查卷第五十九頁）、台
      灣檢驗科技股份有限公司九十五年三月十五日報告編號
      CH/ 二○○六/ 三○一○三號、九十五年四月十七日報告
      編號CH/ 二○○六/ 四○一三七號濫用藥物尿液檢驗報告
      在卷可稽（見本院卷）。復查：
  １、海洛因施用入人體後水解還原成嗎啡，再循嗎啡之代謝方
      式排出體外，業據行政院衛生署藥物食品檢驗局以七三藥
      檢壹字第○三○二二一號函說明綦詳，且尿液中能否驗出
      嗎啡陽性反應，與其投與量、投與途徑、採尿時間、個人
      體質及檢測方法之靈敏度有關，國外曾有文獻報導注射六
      毫克之海洛因鹽酸鹽，其代謝物嗎啡之平均可檢出時限約
      為二十六小時，亦經行政院衛生署藥物食品檢驗局於八十
      一年九月八日以（八一）藥檢壹字第八一一四八八五號函
      釋明在案。
  ２、甲基安非他命經口服投與後，約百分之七十於二十四小時
      內自尿中排出，約百分之九十於九十六小時內自尿中排出
      ，由於目前國內尿液中甲基安非他命之檢驗僅為鑑定其是
      否呈陽性反應，尚未定其含量，且甲基安非他命成分之檢
      出與其投與方式、投與量、個人體質、採尿時間與檢測儀
      器之精密度等諸多因素有關，因此僅憑尿液中呈甲基安非
      他命陽性反應，並無法確實推算吸食時間距採集時間之長
      短，惟依上述資料推斷，最長可能不會超過四日即九十六
      小時，此經行政院衛生署藥物食品檢驗局於八十一年二月
      八日以（八一）藥檢壹字第○○一一五六號函釋明在案。
  ３、前揭尿液檢驗報告載明係以GC/MS （即氣相層析質譜儀分
      析法）方法作為確認檢驗之方式，而該方法之原理係檢品
      經氣化後，通過層析管分離純化，再將純化後之成分循序
      送入質譜儀做個別鑑定。因質譜儀所測定之圖譜，在化學
      上被公認具有指紋特性，故可據以完全判定該檢品係為何
      種化合物。是以氣相層析質譜儀（GC/MS）作 藥物及其代
      謝產物之定性及定量分析，幾乎不會有偽陽性反應產生，
      此經台北榮民總醫院於八十三年四月七日以八三北總內字
      第三○五九號函釋明在案。
  ４、另人體施用甲基安非他命後，其主要代謝物中，未改變型
      態之甲基安非他命占施用劑量達百分之四十三，安非他命
      則約為百分之五；人體若係施用安非他命後，主要代謝物
      中則有未改變型態之安非他命，但無甲基安非他命，此經
      法務部調查局以九十三年五月四日調科壹字第○九三六二
      四一三九八○號函釋明在案。足見人體若施用安非他命，
      其尿液代謝物不可能出現甲基安非他命，惟人體若施用甲
      基安非他命，其尿液代謝物除主要有甲基安非他命外，亦
      可能有少量之安非他命。是本件被告之尿液除呈現較少量
      之安非他命陽性反應外，主要係呈現甲基安非他命之陽性
      反應，依上開函示，被告自不可能係施用安非他命，而應
      係施用甲基安非他命。併案意旨認被告係施用安非他命，
      容有誤解。
  ５、又甲基安非他命或海洛因大多分開使用，惟於下列情況會
      有混用：（１）有些海洛因使用者喜好加入甲基安非他命
      以增加其舒暢感覺；（２）原先使用甲基安非他命者開始
      嘗試使用海洛因時；（３）有些海洛因成癮者偶而會施用
      安非他命來消除海洛因戒斷時出現之不舒服症狀；（４）
      有些海洛因販毒者加入甲基安非他命以增加其重量。這兩
      種藥物同時施用不會引起排斥，甚至在欣快感方面有被加
      強的可能。此有行政院國軍退除役官兵輔導委員會臺北榮
      民總醫院於九十三年五月十一日以北總內字第○九三○○
      二三三七二號函影本在卷可佐。是被告所稱：其自九十三
      年底開始施用海洛因及甲基安非他命，每次都將二者混合
      同時置於置於玻璃球內燒烤後併行施用等語，尚非無據。
  ６、準上，被告之尿液經以氣相層析質譜儀分析法檢驗，既係
      呈嗎啡及甲基安非他命陽性反應，顯見被告應有在前開犯
      罪時間連續施用第一級毒品海洛因及第二級毒品甲基安非
      他命之行為甚明。
（二）扣案如附表編號一（1） 、編號二（1） 、編號三（1）
      所示之海洛因共九包，先後送法務部調查局鑑定結果，均
      為第一級毒品海洛因（合計淨重二十一點三六公克）無誤
      ，有該局九十五年三月二十四日調科壹字第○六○○一一
      四一六號、九十五年六月十三日調科壹字第○六○○一一
      八六八號、九十五年六月五日調科壹字第○六○○一一七
      八一○○號鑑定通知書附於本院卷可參。又扣案之甲基安
      非他命共八包其內之甲基安非他命（合計淨重六十三點六
      九八九公克），分別經憲兵司令部刑事鑑識中心、台灣檢
      驗科技股份有限公司、內政部警政署刑事警察局鑑驗結果
      ，確係第二級毒品甲基安非他命，有憲兵司令部刑事鑑識
      中心九十五年二月二十四日（九五）安鑑字第○○二九五
      號鑑驗通知書、台灣檢驗科技股份有限公司九十五年三月
      二十一日報告編號CH/ 二○○六/ 三○四一三號濫用藥物
      檢驗報告、內政部警政署刑事警察局九十五年五月三十日
      刑鑑字第○九五○○六四○三三號鑑定書各一紙在卷可憑
      。另扣案如附表編號二（3） 所示安非他命吸食器一組其
      內殘渣（量微無法析離秤重）雖未送驗，惟據被告於本院
      準備程序時自承：其於九十五年二月二十五日下午為警查
      獲前曾使用該吸食器施用甲基安非他命並留有殘渣等語，
      參之前揭被告當日所採尿液經送驗以精確度極高之氣相層
      析質譜儀分析法檢驗結果，既呈甲基安非他命陽性反應，
      足見本件扣案吸食器內之殘渣應係第二級毒品甲基安非他
      命無誤。
（三）此外被告前因施用毒品案件，經本院以八十九年度毒聲字
      第二一號裁定送觀察、勒戒後認無繼續施用毒品之傾向，
      經臺灣板橋地方法院檢察署檢察官以八十九年度毒偵字第
      二○四號為不起訴處分確定，復因施用毒品，經本院以八
      十九年度毒聲字第二二五六號裁定送觀察、勒戒後，認無
      繼續施用毒品傾向，經同署以八十九年度毒偵字第五九六
      號為不起訴處分確定，嗣再因施用毒品案件，經本院以八
      十九年度毒聲字第三九六六號裁定送強制戒治一年，於九
      十年五月二十八日停止戒治付保護管束，至九十年六月二
      十四日保護管束期滿未經撤銷，視為強制戒治期滿，並經
      同署檢察官提起公訴，再經本院於八十九年十二月四日以
      八十九年度易字第三四四○號刑事判決判處有期徒刑六月
      ，如易科罰金以銀元三百元折算一日確定，有臺灣高等法
      院被告前案紀錄表一份在卷可參，是被告於強制戒治執行
      完畢後，五年內再犯連續施用第一級、第二級毒品罪之事
      實，堪以認定。
（四）綜上卷附之各項文書、扣案證物等補強證據已足資擔保被
      告於本院調查、審理中所為之上開任意性自白之真實性，
      依刑事訴訟法第一百五十六條第一項、第二項之規定，自
      得據被告前開任意性自白及各該補強證據相互利用，認本
      件事證明確，被告犯行洵堪認定，應予依法論科。
二、查被告行為後，刑法於九十四年二月二日修正公布，於九十
    五年七月一日施行。按行為後法律有變更者，適用行為時之
    法律，但行為後之法律有利於行為人者，適用最有利於行為
    人之法律，現行刑法第二條第一項訂有明文。此條規定乃與
    刑法第一條罪刑法定主義契合，而貫徹法律禁止溯及既往原
    則，係規範行為後法律變更所生新舊法律比較適用之準據法
    ，是刑法第二條本身雖經修正，但刑法第二條既屬適用法律
    之準據法，本身尚無比較新舊法之問題，應一律適用裁判時
    之現行刑法第二條規定以決定適用之刑罰法律，合先敘明。
    又以本次刑法修正之比較新舊法，應就罪刑有關之共犯、未
    遂犯、想像競合犯、牽連犯、連續犯、結合犯，以及累犯加
    重、自首減輕暨其他法定加減原因（如身分加減）與加減例
    等一切情形，綜其全部罪刑之結果而為比較，最高法院九十
    五年五月二十三日九十五年度第八次刑事庭會議決議可資參
    照。經查：
  １、刑法第五十六條連續犯之規定，新法修正已修正刪除，是
      於新法修正施行後，被告之數犯罪行為，即須分論併罰。
      此刪除雖非犯罪構成要件之變更，但顯已影響行為人刑罰
      之法律效果，自屬法律有變更，依修正後刑法第二條第一
      項規定，比較新、舊法結果，仍應適用較有利於被告之行
      為時法律即舊法論以連續犯。
  ２、刑法四十七條有關累犯之規定，修正前規定「受有期徒刑
      之執行完畢，或受無期徒或有期徒刑一部之執行而赦免後
      ，五年以內再犯有期徒刑以上之罪者，為累犯，加重本刑
      至二分之一。」，而修正後則規定「受執刑之執行完畢，
      或一部之執行而赦免後，五年以內故意再犯有期徒刑以上
      之罪者，為累犯，加重本刑至二分之一」，比較新舊法之
      結果，行為時之舊法對於被告並無不利。
  ３、至刑法第五十五條前段想像競合犯之規定，於修正施行前
      規定：「一行為觸犯數罪名，從一重處斷」，修正施行後
      新法則規定：「一行為而觸犯數罪名者，從一重處斷。但
      不得科以較輕罪名所定最輕本刑以下之刑。」，新法但書
      係科刑之限制，為法理之明文化，非屬法律之變更，併此
      敘明（最高法院九十五年五月二十三日九十五年度第八次
      刑事庭會議決議第五、（二）點參照）。
  ４、綜合上述各條文修正前、後之比較，揆諸前揭最高法院決
      議及修正後刑法第二條第一項前段、後段規定之「從舊、
      從輕」原則，自應適用被告行為時之法律，即修正前刑法
      之相關規定予以論處。
三、查海洛因、甲基安非他命分屬毒品危害防制條例第二條第二
    項第一款所規定之第一級毒品及同條項第二款所規定之第二
    級毒品，核被告所為，係犯毒品危害防制條例第十條第一項
    施用第一級毒品罪及同條第二項施用第二級毒品罪。被告持
    有毒品，復進而施用，其持有毒品之低度行為，為施用毒品
    之高度行為所吸收，均不另論罪。被告先後多次施用第一級
    毒品海洛因及第二級毒品甲基安非他命之犯行，各自時間緊
    接，所犯構成要件各自相同，顯係基於概括犯意反覆為之，
    均為連續犯，依修正前刑法第五十六條規定，各以一罪論，
    並均加重其刑。又被告同時施用第一級毒品海洛因及第二級
    毒品甲基安非他命，係以一行為同時觸犯上開二罪，為想像
    競合犯，依修正後刑法第五十五條之規定，應從重依連續施
    用第一級毒品罪論處。又被告前有如犯罪事實欄所載之犯罪
    科刑及執行情形，有臺灣高等法院被告前案紀錄表一份在卷
    足佐，其於有期徒刑執行完畢後，五年內故意再犯有期徒刑
    以上本案之罪，為累犯，應依修正前刑法第四十七條規定，
    加重其刑，併遞加重之。爰審酌被告曾因施用毒品經執行強
    制戒治後，仍未能戒斷其施用毒品之惡習，再犯本件連續施
    用毒品犯行，惡行非輕，惟因施用毒品均僅係戕害其自己身
    心並無加害他人，再衡量其施用係同時施用第一級、第二級
    毒品、施用時間之長短等一切情狀，量處如主文所示之刑。
四、末按修正後刑法第三十八條第一項第一款、第二項雖已將「
    左列」改為「下列」，「犯人」改成「犯罪行為人」，然因
    沒收屬於從刑，依照最高法院九十五年五月二十三日第八次
    刑事庭會議決議第一點第（五）小點：「從刑附屬於主刑，
    除法律有特別規定者外，依主刑所適用之法律」，本案關於
    刑法修正前後之比較適用，整體言之，既應以修正前之刑法
    對被告較為有利，則從刑部分亦應一體適用修正前刑法之規
    定。扣案如附表編號一（1） 、編號二（1） 、編號三（1
    ）所示之海洛因共九包其內之第一級毒品海洛因（合計淨重
    二十一點三六公克）、如附表編號一（2） 、編號二（2）
    、編號三（2） 所示甲基安非他命共八包其內之第二級毒品
    甲基安非他命，及如附表編號二（3） 安非他命吸食器一組
    內含甲基安非他命殘渣（量微無法析離秤重）分屬第一級、
    第二級毒品，且為本件查獲之毒品，不問屬於犯人與否，爰
    依毒品危害防制條例第十八條第一項前段規定均併予宣告沒
    收銷燬之（惟鑑驗耗之毒品既已滅失，自無庸宣告沒收銷燬
    ）。前揭扣案如附表編號一（1） 、編號二（1） 所示海洛
    因共四包及編號三（1） 所示海洛因五包中之二包外包裝、
    編號一（2） 、編號二（2） 所示甲基安非他命共五包及編
    號三（2） 所示甲基安非他命三包中之一包外包裝係被告所
    有，用於包裏毒品，防其裸露、潮濕，便於攜帶施用；扣案
    如附表編號一（3） 所示藥鏟二支、電子磅秤一台、編號三
    （3） 所示之黑色電子磅秤壹台均係被告所有供施用毒品所
    用或預備之物，此據被告於本院審理時供明在卷，爰依修正
    前刑法第三十八條第一項第二款規定，併予宣告沒收。至扣
    案如附表編號三（1） 所示海洛因五包中之三包及編號三（
    2 ）所示甲基安非他命三包中之二包外包裝、編號一（4）
    、編號三（3） 、（4） 所示夾鏈袋一百十只、銀色電子磅
    秤一台、安非他命吸食器一組、分裝袋二包、帳冊三本等物
    ，被告堅詞否認為其所有，復無證據證明為供被告犯罪所用
    之物，故不併予宣告沒收。又如附表編號三（5） 所示麻黃
    鹼一包（淨重零點七九公克）經法務部調查局鑑驗結果含第
    四級毒品先驅原料麻黃鹼成分，此有該局九十五年六月五日
    調科壹字第○六○○一一七八一○○號鑑定書在卷足稽，現
    行毒品危害防制條例第十一條之一固明定「第三、四級毒品
    及製造或施用毒品之器具，無正當理由，不得擅自持有。」
    惟同條例未對第三、四級毒品之持有者或施用者科以刑事罰
    ，依毒品危害防制條例第十八條第項中段及同條例施行細則
    第十一條之一之規定，僅能由查獲機關以行政處分之沒入銷
    燬程序處理，要不得由法院諭知沒收銷燬之刑事處分，自無
    從由本院依上開條項規定諭知沒入銷燬。另如附表三（6）
    白粉一包（淨重四十六點六一公克）經法務部調查局鑑驗結
    果並未發現法定毒品成分，又無證據證明為供被告犯罪所用
    之物，故不併予宣告沒收，附此敘明。
五、又公訴意旨固僅論及被告於九十四年十一月四日後之某日起
    至九十五年二月二十五日中午某時止之施用第一級毒品海洛
    因及第二級毒品甲基安非他命多次之犯行，漏未論及前開論
    罪部分所載被告其餘施用第一級毒品海洛因及第二級毒品甲
    基安非他命之犯罪事實，然經移送併案審理（臺灣板橋地方
    法院檢察署九十五年度毒偵字第二六四一號）暨檢察官當庭
    補充在卷，並據被告於本院審理時供承明確，核與起訴部分
    具有連續犯之裁判上一罪關係，是為起訴效力所及，本院自
    得併予審理，併此敘明。
據上論斷，應依刑事訴訟法第二百七十三條之一第一項、第二百
九十九條第一項前段，毒品危害防制條例第十條第一項、第二項
、第十八條第一項前段，刑法第二條第一項前段、第十一條、修
正前刑法第五十六條、第五十五條、修正前刑法第四十七條、修
正前刑法第三十八條第一項第二款，判決如主文。
本案經檢察官沈志成到庭執行職務。
中    華    民    國    95    年    10    月    5     日
                刑事第十五庭  審判長法  官  陳鴻清
                                    法  官  劉景宜
                                    法  官  劉安榕
如不服本判決，應於判決送達後十日內向本院提出上訴狀（應附
繕本），上訴於臺灣高等法院。
                                    書記官  楊馥如
中    華    民    國    95    年    10    月    11    日
附錄本案論罪科刑法條全文：
毒品危害防制條例第10條
施用第一級毒品者，處 6 月以上 5 年以下有期徒刑。
施用第二級毒品者，處 3 年以下有期徒刑。
附表：
┌───┬──────────────┬─────────────┐
│編號  │ 查獲時間及地點             │扣案物品                  │
├───┼──────────────┼─────────────┤
│  一  │九十五年一月二十五日上午八時│(1)海洛因三包（合計淨重十點│
│      │十五分                      │  二六公克）              │
│      │臺北縣樹林市○○街一一六巷四│(2)甲基安非他命三包（合計淨│
│      │一弄十七號二樓樓梯間        │  重十七點六一八九公克）  │
│      │                            │(3)藥鏟二支、電子秤一台    │
│      │                            │(4)夾鏈袋一百十只          │
├───┼──────────────┼─────────────┤
│  二  │九十五年二月二十五日下午一時│(1)海洛因一包（淨重三公克）│
│      │許                          │(2)甲基安非他命二包（合計淨│
│      │臺北縣新莊市○○路三六○號之│  重六公克）              │
│      │八，十四樓                  │(3)安非他命吸食器一組      │
├───┼──────────────┼─────────────┤
│  三  │九十五年三月三十日下午二時三│(1)海洛因五包（合計淨重八點│
│      │十分                        │  一公克）                │
│      │臺北縣土城市○○路一二五巷六│(2)甲基安非他命三包（合計淨│
│      │七號六樓                    │  重六公克）              │
│      │                            │(3)電子磅秤二台（一台黑色，│
│      │                            │  一台銀色）              │
│      │                            │(4)安非他命吸食器一組、分裝│
│      │                            │  袋二包、帳冊三本        │
│      │                            │(5)麻黃鹼一包（淨重零點七九│
│      │                            │  公克）                  │
│      │                            │(6)白粉一包（淨重四十六點六│
│      │                            │  一公克）                │
└───┴──────────────┴─────────────┘


司法院資訊處製作；財團法人民間司法改革基金會備份。
